臺灣臺北地方法院刑事裁定　
111年度單禁沒字第257號
聲  請  人  臺灣臺北地方檢察署檢察官
被      告  梁百益



上列聲請人因被告違反毒品危害防制條例案件（110年度毒偵緝
字第582、583號），聲請單獨宣告沒收違禁物（111年度聲沒字
第176號），本院裁定如下：
    主  文
扣案如附表編號1、2所示之物，均沒收銷燬之。
其餘聲請駁回。
    理  由
一、聲請意旨略以：被告梁百益前因違反毒品危害防制條例案件
    ，送觀察、勒戒後，認無繼續施用毒品傾向，業經臺灣臺北
    地方檢察署（下稱臺北地檢署）檢察官於民國111年1月24日
    以110年度毒偵緝字第582、583號為不起訴處分在案。惟被
    告於110年2月5日為警查獲之第二級毒品安非他命果汁包5包
    、第二級毒品大麻1包(毛重：0.87公克、淨重：0.48公克)
    ，以及於110年4月28日0時40分許，為警查獲大麻2包(編號1
    毛重1.10公克、淨重0.80公克、編號2毛重10.54公克、淨重
    0.24公克)，均屬違禁物，爰依法聲請宣告沒收銷燬之等語
    。
二、按違禁物不問屬於犯罪行為人與否，沒收之；違禁物或專科
    沒收之物得單獨宣告沒收；又查獲之第一、二級毒品及專供
    製造或施用第一、二級毒品之器具，不問屬於犯罪行為人與
    否，均沒收銷燬之，刑法第38條第1項、第40條第2項、毒品
    危害防制條例第18條第1項前段分別定有明文。
三、經查：
　㈠被告梁百益違反毒品危害防制條例案件，前經臺北地檢署檢
    察官以110年度毒偵緝字第582、583號為不起訴處分確定等
    情，有上述不起訴處分書、臺灣高等法院被告前案紀錄表附
    卷可稽，並經本院閱卷查明屬實。
　㈡扣案之⑴綠色乾燥植株1袋（附表編號1），經送具有專門鑑定
    毒品成分能力之交通部民用航空局航空醫務中心以氣相層析
    質譜法(GC/MS)法檢驗，實稱毛重:0.6980公克、淨重:0.465
    0公克、取樣0.0048公克、驗餘重0.4602公克，檢出含有第
    二級毒品大麻（Marijuana）成分，有臺北市政府警察局大
    安分局搜索扣押筆錄暨扣押物品目錄表、交通部民用航空局
    航空醫務中心110年2月23日航藥鑑字第0000000號毒品鑑定
    書存卷可參（見110年度毒偵字第783號卷第133頁）；另⑵菸
    草2包（附表編號2），經送具有專門鑑定毒品成分能力之法
    務部調查局濫用藥物實驗室以化學呈色法、氣相層析質譜法
    檢驗，檢出含有第二級毒品大麻成分(合計淨重1.03公克、
    驗餘淨重1.00公克、空包裝總重0.60公克；聲請書載為：編
    號1毛重1.10公克、淨重0.80公克、編號2毛重10.54公克、
    淨重0.24公克)，此亦有臺北市政府警察局大安分局搜索扣
    押筆錄暨扣押物品目錄表、法務部調查局濫用藥物實驗室鑑
    定書110年6月7日調科壹字第11023006300號鑑定書附卷可憑
    （見110年度毒偵字第2060號卷第149頁），堪認均係屬違禁
    物無訛，均應依毒品危害防制條例第18條第1項前段規定宣
    告沒收銷燬之。又扣案所直接用以盛裝上述之包裝袋，以現
    今所採行之鑑驗方式，包裝袋內仍會殘留微量毒品，而無法
    將之完全析離，且無析離之實益與必要，故應與所盛裝之第
    二級毒品併沒收銷燬。另鑑定時經取樣鑑驗耗用之毒品，因
    已滅失，自無庸宣告沒收銷燬，併此敘明。從而，本件聲請
    人該部分之聲請為有理由，應予准許。
四、另依毒品危害防制條例第18條第1項規定，經查獲無正當理
    由而擅自持有第三級、第四級毒品及製造或施用毒品之器具
    者，由查獲機關予以沒入銷燬之，毒品危害防制條例施行細
    則第11條之1規定甚明，是查獲之第一、二級毒品固仍應由
    檢察官聲請法院宣告沒收銷燬之，惟第三級、第四級毒品，
    除係查獲製造、運輸、販賣、意圖販賣而持有、以非法方法
    使人施用、引誘他人施用或轉讓第三級、第四級毒品之犯罪
    行為外，已改由查獲機關依行政程序沒入銷燬之範圍；再者
    ，毒品危害防制條例第18條第1項及其施行細則第11條之1既
    規定第三級、第四級毒品改由查獲機關沒入銷燬之，即屬刑
    法第38條之特別規定而應優先適用之（最高法院96年度台上
    字第89號、第5165號判決意旨參照）。經查，本案雖扣得如
    附表編號3所示果汁包5包(黃色粉末5袋）之物，該等物品經
    以氣相層析質譜法(GC/MS)檢驗，檢出含第三級毒品4-甲基
    甲基卡西酮（Mephedrone），實秤毛重36.0740公克、淨重3
    0.4030公克、取樣0.4648公克、驗餘重29.9382公克、純質
    淨重1.3681公克，有交通部民用航空局航空醫務中心110年2
    月23日航藥鑑字第0000000、0000000Q號毒品鑑定書在卷可
    考（見110年度毒偵字第783號卷第133、135頁）；是此部分
    第三級毒品純質淨重既未達法定標準（依毒品危害防制條例
    第11條第5項規定為5公克）以上，且依卷內事證亦查無被告
    涉有何製造、運輸、販賣、意圖販賣而持有、以非法方法使
    人施用、引誘他人施用或轉讓第三級、第四級毒品之犯行，
    即使認定被告持有上開第三級毒品，惟未涉及刑責，則依前
    揭規定及說明，此部分扣案之第三級毒品，自應由查獲機關
    逕予沒入銷燬，無庸聲請法院單獨宣告沒收銷燬，是聲請人
    此部分聲請，於法不合，應予駁回。
五、爰依刑事訴訟法第220條、第455條之36第1項前段、第2項，
    毒品危害防制條例第18條第1項前段，刑法第11條、第40條
    第2項，裁定如主文。
中　　華　　民　　國　　111 　年　　3 　　月　　31　　日
　　　　　　　　　刑事第二庭    法　官　林秋宜
以上正本證明與原本無異。
如不服本裁定，應於送達後5 日內，向本院提出抗告狀。
　　　　　　　　　　　　　　　　書記官　陳育君
中　　華　　民　　國　　111 　年　　3 　　月　　31　　日
附表：
編號 物品 數量 備註 1 綠色乾燥植株 1袋 交通部民用航空局航空醫務中心110年2月23日航藥鑑字第0000000號毒品鑑定書： 含有第二級毒品大麻（Marijuana）成分；實稱毛重:0.6980公克、淨重:0.4650公克、取樣0.0048公克、驗餘重0.4602公克 2 菸草 2包 法務部調查局濫用藥物實驗室鑑定書110年6月7日調科壹字第11023006300號鑑定書：含有第二級毒品大麻成分；合計淨重1.03公克、驗餘淨重1.00公克、空包裝總重0.60公克。 3 黃色粉末 5袋 交通部民用航空局航空醫務中心110年2月23日航藥鑑字第0000000、0000000Q號毒品鑑定書：含第三級毒品4-甲基甲基卡西酮（Mephedrone）成分；實秤毛重36.0740公克、淨重30.4030公克、取樣0.4648公克、驗餘重29.9382公克、純質淨重1.3681公克。